【裁判字號】    99,訴,1945
【裁判日期】    990930
【裁判案由】    偽造文書等
【裁判全文】
臺灣臺中地方法院刑事判決              99年度訴字第1945號
公  訴  人  臺灣臺中地方法院檢察署檢察官
被      告  丙○○
選任辯護人  陳盈壽律師
上列被告因偽造文書等案件，經檢察官提起公訴（99年度偵字第
6772號），本院判決如下：
    主      文
丙○○共同犯行使偽造公文書罪，處有期徒刑壹年貳月，附表一
所示之物沒收。又共同犯行使偽造公文書罪，處有期徒刑壹年陸
月，附表二所示之物沒收。又共同犯行使偽造公文書罪，處有期
徒刑壹年，附表三所示之物沒收。應執行有期徒刑貳年，附表一
、二、三所示之物沒收。
丙○○其餘被訴僭行公務員職權、行使偽造特種文書、行使偽造
公文書及詐欺取財部分無罪。
    事實及理由
壹、有罪部分
  一犯罪事實：
    (一)丙○○於民國99年2月間與真實姓名年籍不詳、均已年滿
      18歲綽號「董仔」、「滷蛋」之男子（下簡稱「董仔」、
      「滷蛋」）及綽號「車頭」之陳柏佑（即陳偉林，由檢察
      官另行偵查中）等詐欺集團成員間，共同基於意圖為自己
      不法之所有、行使偽造公文書、行使偽造特種文書、僭行
      公務員職權之犯意聯絡，先由丙○○於99年2月底某日，
      在臺中市○○路某照相館，交付其本人之照片1張與陳柏
      佑，再由上開詐欺集團成員中之某人於不詳時、地，將丙○○之照片黏貼於預先印妥之「臺灣省法務部行政執行署
      監管科書記官」識別證上，而偽造屬於特種文書之「臺灣
      省法務部行政執行署監管科書記官傅進成」識別證1張，
      並由該詐騙集團成員於不詳時、地，以不詳之方式，偽刻
      「台北地方法院檢查署」印章1枚（起訴書誤載為公印）
      。「滷蛋」則提供其所有NOKIA廠牌行動電話2支（分別搭
      配非其所有之門號0000000000、0000000000號晶片卡各1
      張）與丙○○，作為丙○○與該詐欺集團成員聯繫之工具
      。嗣於99年3月1日9時許，由上開詐欺集團成員，佯以臺
      北榮民總醫院（下稱臺北榮總）辦事員，撥打電話予戊○○向其詢問有無至臺北榮總申請醫療補助，戊○○答稱沒
      有，該詐騙集團成員即佯稱戊○○之全民健康保險卡（下
      稱健保卡）遭冒用申請醫療補助，隨後會有臺北市警察局
      警員與伊聯繫。30分鐘後，另1詐騙集團成員冒用臺北市
      警察局警員「王文生」、課長「黃明昭」之名義，撥打電
      話予戊○○詐稱：伊身分遭冒用在國泰銀行開戶，供作操
      作股票之用，涉及力霸集團證券洗錢案，檢察官業已下令
      拘提，凍結伊名下資產，要伊將存款領出交付保管云云，
      戊○○誤信為真，乃於同日12時許，至臺中市○○路185
      號國泰商業銀行西臺中分行提領新臺幣（下同）300,000
      元。上開詐欺集團成員「董仔」見戊○○已受騙，乃撥打
      前開門號0000000000、0000000000號行動電話，聯繫陳柏
      佑駕駛車號不詳之自小客車，搭載丙○○、「滷蛋」至臺
      中市某便利商店，收取該詐欺集團成員事先於不詳時、地
      ，偽造內載「台灣台北地方法院地檢署政務科九十八年度
      金偵字第0960104號1037案件，存物受取人姓名或稱號：
      戊○○，提物之名稱種類數量：新台幣拾萬元整，法官
      張淑華，主任檢察官李嘉明，台北地檢署」等字樣、「臺
      灣台北地方法院檢察署政務科偵查卷宗，法官張淑華，主
      任檢察官李嘉明，書記官林正宏，案由常業詐欺，被告戊○○，監管金額新台幣：拾萬元整」之傳真各1紙後，
      由「滷蛋」在車上持用前開偽刻之「台北地方法院檢查署
      」印章蓋印於「台灣台北地方法院地檢署政務科」提存文
      件上（其上蓋有偽造之「台北地方法院檢查署」印文1枚
      ），憑以偽造「台灣台北地方法院地檢署政務科」提存文
      件、「台灣台北地方法院檢察署政務科偵查卷宗」等公文
      書，並將貼有丙○○照片之偽造「臺灣省法務部行政執行
      署監管科書記官傅進成」識別證交與丙○○。丙○○隨即
      前往臺中市○區○○街34巷1號前，並由「滷蛋」在現場
      附近把風，丙○○隨即向前來之戊○○出示上開偽造之「
      臺灣省法務部行政執行署監管科書記官傅進成」識別證行
      使之，而冒充自己為「傅進成」書記官行使職權，足生損
      害於法務部行政執行署對於人員管理及執行職務之正確性
      、「傅進成」及戊○○本人，丙○○為取信戊○○，並出
      示上開偽造之「台灣台北地方法院地檢署政務科」提存文
      件、「臺灣台北地方法院檢察署政務科偵查卷宗」各1紙
      予戊○○而行使之，足以生損害於臺灣臺北地方法院檢察
      署（臺灣臺北地方法院檢察署並無「監管科」此單位）對
      於人員管理及執行職務之正確性、「張淑華」、「李嘉明
      」、「林正宏」與戊○○，並致戊○○陷於錯誤，誤認丙○○確係法務部承辦財產監管事務之人員，而當場交付其
      自上開帳戶領出之現金300,000元丙○○。丙○○取得上
      開款項後，旋搭乘陳柏佑駕駛之前開自小客車離開，扣取
      6,000元代價後，將294,000元交與「滷蛋」。
    (二)丙○○與上開詐欺集團成員間，另基於意圖為自己不法之
      所有、行使偽造公文書、行使偽造特種文書、僭行公務員
      職權之犯意聯絡，由詐騙集團成員中之某人於99年3月1日
      詐騙戊○○得逞後之某時至99年3月5日10時前之某時，另
      於不詳地點，將丙○○之照片黏貼於預先印妥之「臺灣省
      法務部行政執行署監管科書記官」識別證上，而偽造屬於
      特種文書之「臺灣省法務部行政執行署監管科書記官張世
      成」識別證1張，並由該詐欺集團成員於不詳時、地，以
      不詳之方式，偽刻「臺灣省臺北檢署印」印章1枚（起訴
      書誤載為公印）。嗣於99年3月5日10時許，由上開詐欺集
      團成員，佯以臺北榮總辦事員，撥打電話予丁○○，偽稱
      其證件遭冒用申請醫療補助，隨後會有臺北市警察局警員
      與伊聯繫。隨後，詐欺集團成員冒用臺北市警察局警員「
      王文生」、課長「黃明照」之名義，撥打電話予丁○○詐
      稱：伊身分遭冒用在國泰銀行開戶，涉及力霸集團證券洗
      錢案。旋即又將電話轉予自稱負責本案之臺灣臺北地方法
      院法官「張淑華」，向丁○○詐稱：須假扣押800,000元
      ，以防伊脫逃云云。丁○○誤信為真，乃於同日13時30分
      許，至臺中市○○○路合作金庫銀行精武分行提領800,00
      0元。上開詐騙集團成員「董仔」見丁○○已受騙，乃撥
      打前開2支行動電話聯繫陳柏佑駕駛前開自小客車，搭載
      丙○○、「滷蛋」至臺中市某便利商店，收取該詐欺集團
      成員事先於不詳時、地，偽造內載「台灣台北地方法院地
      檢署政務科九十八年度金偵字第0960104號1037案件，存
      物受取人姓名或稱號：丁○○，提物之名稱種類數量：新
      台幣捌拾萬元整，法官：張淑華，主任檢察官李嘉明，台
      北地檢署」、「臺灣台北地方法院檢察署政務科偵查卷宗
      ，法官張淑華，主任檢察官李嘉明，書記官林正宏，案由
      常業詐欺，被告丁○○，監管金額新台幣：捌拾萬元整」
      傳真各1紙後，由「滷蛋」在車上持用前開偽刻之「臺灣
      省臺北地檢署印」印章蓋印於「台灣台北地方法院地檢署
      政務科」提存文件上（其上蓋有偽造之「臺灣省臺北地檢
      署印」印文1枚），憑以偽造「台灣台北地方法院地檢署
      政務科」提存文件、「台灣台北地方法院檢察署政務科偵
      查卷宗」等公文書，並將貼有丙○○照片之偽造「臺灣省
      法務部行政執行署監管科書記官張世成」識別證交與丙○○。丙○○隨即前往臺中縣太平市○○路1之20號中華國
      小前，並由「滷蛋」在現場附近把風，丙○○隨即向前來
      之丁○○出示上開偽造之「臺灣省法務部行政執行署監管
      科書記官張世成」識別證行使之，而冒充自己為「張世成
      」書記官行使職權，足生損害於法務部行政執行署對於人
      員管理及執行職務之正確性、「張世成」及丁○○本人，
      丙○○為取信丁○○，並出示上開偽造之「台灣台北地方
      法院地檢署政務科」提存文件、「臺灣台北地方法院檢察
      署政務科偵查卷宗」各1紙予丁○○而行使之，足以生損
      害於臺灣臺北地方法院檢察署（臺灣臺北地方法院檢察署
      並無「監管科」此單位）對於人員管理及執行職務之正確
      性，與「張淑華」、「李嘉明」、「林正宏」、丁○○等
      人，並致丁○○陷於錯誤，誤認丙○○確係法務部承辦財
      產監管事務之人員，而當場交付其自上開帳戶領出之現金
      800,00 0元與丙○○。丙○○取得上開款項後，旋搭乘陳
      柏佑駕駛之前開自小客車離開，扣取16,000元代價後，將
      784,00 0元交與「滷蛋」。
    (三)上開詐欺騙集團成員另於99年3月11日假冒臺北縣警察局
      警員、地檢署「許永欽」檢察官之名義，撥打電話予甲○○，佯稱伊涉犯詐欺案件，要凍結銀行帳戶，須將存款領
      出監管云云，致甲○○陷於錯誤，於同日提領現金735,00
      0元後，至臺中市○○○路與五權路口之迴轉壽司前，將
      上開現金交與某詐騙集團成員（此部分之犯行無證據證明
      丙○○與詐欺集團成員間有犯意聯絡及行為分擔，詳如後
      述）。該詐欺集團成員見甲○○容易受騙，食髓知味，竟
      與丙○○另基於意圖為自己不法之所有、行使偽造公文書
      、偽造特種文書、僭行公務員職權之犯意聯絡，由詐欺集
      團成員中之1人於99年3月5日詐騙丁○○得逞後之某時至
      99年3月11 日前之某時，在不詳地點，將丙○○之照片黏
      貼於預先印妥之「臺灣省法務部行政執行署監管科書記官
      」識別證上，而偽造屬於特種文書之「臺灣省法務部行政
      執行署監管科書記官張世英」識別證1張。嗣於99年3月12
      日9時許，由上開詐騙集團成員，自稱為「許永欽」檢察
      官，撥打電話予甲○○，偽稱要將監管之存款解除凍結，
      須再交付735,000元與法院經紀公證人辦理保證，要求甲○○再次交付735,000元作為保證金云云。甲○○已識破
      詐術，仍告知將配合付款。上開詐欺集團成員「董仔」誤
      認甲○○已受騙，乃撥打前開2支行動電話聯繫陳柏佑駕
      駛前開自小客車，搭載丙○○、「滷蛋」至臺中市某便利
      商店，收取該詐騙集團成員事先於不詳時、地，偽造內載
      「台中地方法院公證申請書，公證之名稱種類數量：新台
      幣柒拾萬伍仟整，申請人李明昭（應為甲○○之誤繕）
      ，主任檢察官葉明智」、「台中地方法院地檢署監管單，
      提存物受取人姓名或名稱：李明昭（應為甲○○之誤繕）
      ，存提物之名稱種類數量（有價證卷應記載號碼）：新台
      幣柒拾萬伍仟元整，主任檢察官葉明智，臺中地檢署」
      之傳真各1紙後，由「滷蛋」在車上持用前開偽刻之「臺
      灣省臺北地檢署印」印章蓋印於「台中地方法院公證申請
      書」（其上蓋有偽造之「臺灣省臺北地檢署印」印文1枚
      ）、「台中地方法院地檢署監管單」（其上蓋有偽造之「
      臺灣省臺北地檢署印」印文1枚），憑以偽造「台中地方
      法院公證申請書」、「台中地方法院地檢署監管單」等公
      文書，並將貼有丙○○照片之偽造「臺灣省法務部行政執
      行署監管科書記官張世英」識別證交與丙○○。丙○○隨
      即前往上開迴轉壽司前，「滷蛋」則在現場附近把風，丙○○隨即向前來之甲○○出示上開偽造之「臺灣省法務部
      行政執行署監管科書記官張世英」識別證行使之，而冒充
      自己為「張世英」書記官行使職權，足生損害於法務部行
      政執行署對於人員管理及執行職務之正確性、「張世英」
      及甲○○本人，丙○○為取信甲○○，並出示上開偽造之
      「台中地方法院公證申請書」、「台中地方法院地檢署監
      管單」各1紙予甲○○而行使之，足以生損害於本院、臺
      灣臺中地方法院檢察署對於人員管理及執行職務之正確性
      ，與「葉明智」、「許永欽」、甲○○，甲○○遂將預先
      準備佯裝為現金之報紙交與丙○○時，為埋伏之警員當場
      逮捕，致未詐得上開款項，並在丙○○身上扣得偽造之「
      臺灣省法務部行政執行署監管科書記官張世英」識別證、
      「台中地方法院公證申請書」、「台中地方法院地檢署監
      管單」、「滷蛋」所有供犯罪所用之NOKIA廠牌行動電話2
      支（分別搭配非其所有之門號0000000000、0000000000號
      晶片卡各1張）。
  二認定犯罪事實所憑證據及理由：
    (一)證據能力部分：
      按被告以外之人於審判外之陳述，雖不符刑事訴訟法第15
      9條之1至之4等4條規定，而經當事人於審判程序同意作為
      證據，法院審酌該陳述作成時之情況，認為適當者，亦得
      作為證據，同法第159條之5第1項定有明文。經查，本判
      決後開引用各該被告以外之人於審判外之陳述，原則上均
      不得作為證據使用，惟被告丙○○及辯護人在本院審理中
      均明示同意上開證據有證據能力（見本院卷第70頁反面）
      ，本院審酌上開證據製作時之情況，並無違法不當之情事
      ，認為以之作為證據應屬適當，揆諸前開規定，應認該等
      供述證據例外具有證據能力。
    (二)上揭犯罪事實，業據證人即被害人戊○○、丁○○、甲○○於警詢及本院審理時具結證述明確，並有戊○○之國泰
      世華銀行存摺明細、臺中縣警察局太平分局刑案現場勘查
      報告、內政部警政署刑事警察局99年4月2日刑紋字第0990
      041131號鑑定書各1紙、現場蒐證光碟翻拍照片5張、偽造
      之內載「台灣台北地方法院地檢署政務科九十八年度金偵
      字第0960104號1037案件，存物受取人姓名或稱號：戊○○，提物之名稱種類數量：新台幣拾萬元整」、「臺灣
      台北地方法院檢察署政務科偵查卷宗，案由常業詐欺，被
      告戊○○，監管金額新台幣：拾萬元整」傳真紙各1紙
      、偽造之內載「台灣台北地方法院地檢署政務科九十八年
      度金偵字第0960104號1037案件，存物受取人姓名或稱號
      ：丁○○，提物之名稱種類數量：新台幣捌拾萬元整」、
      「臺灣台北地方法院檢察署政務科偵查卷宗，案由常業詐
      欺，被告丁○○，監管金額新台幣：捌拾萬元整」傳真紙
      各1紙、偽造之內載「台中地方法院公證申請書，公證之
      名稱種類數量：新台幣柒拾萬伍仟整，申請人李明昭（
      應為甲○○之誤繕）」、「台中地方法院地檢署監管單，
      提存物受取人姓名或名稱：李明昭（應為甲○○之誤繕）
      ，存提物之名稱種類數量（有價證卷應記載號碼）：新台
      幣柒拾萬伍仟元整」各1份、偽造之「臺灣省法務部行
      政執行署監管科書記官張世英」識別證1張及門號0000000
      000、0000000000號行動電話各1支扣案可佐。被告就上開
      犯罪事實於警詢、檢察官面前及本院審理時均坦承不諱，
      是被告之任意性自白，核與事實相符，應堪採信。被告上
      開犯行已臻明確，應予論罪科刑。
  三論罪科刑之理由：
    (一)按「刑法上所謂公印或公印文，係專指表示公署或公務員
      資格之印信而言，即俗稱大印與小官章及其印文」（最高
      法院69年臺上字第693號判例意旨參照）；「至其形式凡
      符合印信條例規定之要件而製頒，無論為印、關防、職章
      、圖記，如足以表示其為公務主體之同一性者，均屬之」
      （最高法院89年度臺上字第3155號判決意旨參照）。再按
      「刑法第218條第1項所謂公印，係指公署或公務員所用之
      印信而言，否則即為普通印章（最高法院84年度臺上字第
      6118號判決意旨參照）。本案蓋印於「台灣台北地方法院
      地檢署證物科」提存文件上之「台北地方法院檢查署」印
      文1枚、蓋印於「台灣台北地方法院地檢署政務科」提存
      文件、「台中地方法院公證申請書」、「台中地方法院地
      檢署監管單」上之「臺灣省臺北地檢署印」印文各1枚，
      其機關之正確全銜係「臺灣臺北地方法院檢察署印」，足
      見該偽造之印章並均非依印信條例規定、由上級機關所製
      發、表示公署資格之印信，揆諸前開說明，自非公印，而
      僅屬普通印章；是本案偽造「台灣台北地方法院地檢署證
      物科」提存文件上之「台北地方法院檢查署」印文1枚、
      「台灣台北地方法院地檢署政務科」提存文件、「台中地
      方法院公證申請書」、「台中地方法院地檢署監管單」上
      之「臺灣省臺北地檢署印」印文各1枚，均非公印文，公
      訴人因誤認上開印章、印文均為「臺灣臺北地方法院檢察
      署印」，而誤認係公印及公印文，核與卷證資料不符，容
      有未洽，先予敘明。
    (二)再按「刑法上偽造文書罪，係著重於保護公共信用之法益
      ，即使該偽造文書所載名義製作人實無其人，而社會上一
      般人仍有誤信其為真正文書之危險，仍難阻卻犯罪之成立
      」（最高法院54年臺上字第140號判例意旨參照）；又刑
      法上所稱之「公文書」，係指公務員職務上製作之文書，
      與其上有無使用「公印」無涉；若由形式上觀察，文書之
      製作人為公務員，且文書之內容係就公務員職務上之事項
      所製作，即令該偽造之公文書上所載製作名義機關不存在
      ，或該文書所載之內容並非該管公務員職務上所管轄，然
      社會上一般人既無法辨識而仍有誤信為真正之危險，仍難
      謂非公文書。本案偽造之內載戊○○、丁○○常業詐欺案
      ，監管金額分別為300,000元、800,000元之「臺灣台北地
      方法院檢察署偵查卷宗」（其上有法官張淑華、主任檢察
      官李嘉明、書記官林正宏之字樣）、「台灣台北地方院地
      檢署政務科」提存文件（其上分別蓋印「台北地方法院檢
      查署」、「臺灣省臺北地檢署印」印文各1枚，並有法官
      張淑華、主任檢察官李嘉明及台灣台北地方法院檢察署之
      字樣）、「台中地方法院公證申請書」、「台中地方法院
      地檢署監管單」（其上分別蓋印「臺灣省臺北地檢署印」
      印文各1枚，並有地方法院檢察官許永欽、主任檢察官葉
      明智、台中地檢署之字樣），均為冒用公署名義所為之文
      書，顯屬公文書。
    (三)查「臺灣省法務部行政執行署監管科書記官傅進成（張世
      成、張世英）識別證」，由形式上觀之，已足表明係由法
      務部所製發，用以證明出示識別證者確屬在該機關任職服
      務之公務員，故應屬刑法第212條規定之特種文書。
    (四)又行使影本，作用與原本相同，偽造公文書後，持以行使
      其影本，偽造之低度行為為高度之行使行為所吸收，應論
      以行使偽造公文書罪（參照最高法院70年臺上字第1107號
      判例意旨）。本件偽造之內載戊○○、丁○○常業詐欺案
      ，監管金額分別為300,000元、800,000元之「臺灣台北地
      方法院檢察署政務科偵查卷宗」傳真各1紙、「台灣台北
      地方院地檢署政務科」提存文件傳真2紙、「台中地方法
      院公證申請書」、「台中地方法院地檢署監管單」傳真各
      1紙等公文書，雖係經傳真交付予被害人戊○○、丁○○
      及甲○○收受，惟依上開見解，仍應認被告此部分所犯係
      行使偽造公文書罪。
    (五)被告犯罪事實一(一)、(二)所示持前開偽造之「臺灣省法部行
      政執行署監管科傅進識別證」、「臺灣省法部行政執行署
      監管科張世成識別證」及偽造之公文書等，以之冒充其係
      書記官傅進成、張世成，藉資取信被害人戊○○、丁○○
      ，足以生損害於法務部行政執行署、臺灣臺北地方法院檢
      察署對於人員管理及執行職務之正確性、「傅進成」、「
      張世成」、「張淑華」、「李嘉明」、「林正宏」及戊○○、丁○○本人。核被告就犯罪事實一(一)、(二)所為，均係
      犯刑法第158條第1項之僭行公務員職權罪、第216條、第2
      12條之行使偽造特種文書罪、第216條、第211條之行使偽
      造公文書罪及第339條第1項之詐欺取財罪。被告犯罪事實
      一(三)所示持前開偽造之「臺灣省法務部行政執行署監管科
      張世英識別證」、偽造之公文書等，以之冒充其係書記官
      張世英，藉資取信被害人甲○○，足以生損害於本院、臺
      灣臺中地方法院檢察署對於人員管理及執行職務之正確性
      ，及「葉明智」、「許永欽」、甲○○本人，然被告及共
      犯之詐術遭甲○○識破，甲○○亦未交付款項，是此部分
      被告所為，係犯刑法第158條第1項之僭行公務員職權罪、
      第216條、第212條之行使偽造特種文書罪、第216條、第
      211條之行使偽造公文書罪及第339條第3項、第1項之詐欺
      取財未遂罪。起訴書雖漏未記載被告及共犯共同偽造「臺
      灣省法務部行政執行署監管科書記官傅進成」、「臺灣省
      法務部行政執行署監管科書記官張世成」識別證特種文書
      之犯罪事實，然此部分與前開被訴部分具有想像競合犯之
      之裁判上一罪關係，為起訴效力所及，本院自應併予審理
      ，附此敘明。
    (六)被告等人偽造印章及蓋用前開印章偽造印文之行為，均係
      偽造公文書之部分行為，被告偽造公文書及特種文書進而
      持之以行使，偽造公文書及特種文書之低度行為應為行使
      之高度行為所吸收，均不另論罪。
    (七)被告上開各犯行與「董仔」、「滷蛋」及陳伯佑間，有犯
      意聯絡及行為分擔，皆應論以共同正犯。
    (八)另按刑法第55條規定之牽連犯廢除後，對於目前實務上以
      牽連犯予以處理之案例，依立法理由之說明，在適用上，
      得視其具體情形，分別論以想像競合犯或數罪併罰，予以
      處斷。是原經評價為牽連犯之案件，如其二行為間具有行
      為局部之同一性，或其行為著手實行階段可認為同一者，
      得認與一行為觸犯數罪名之要件相侔，而改評價為想像競
      合犯，最高法院96年度臺上字第4780號判決要旨可資參酌
      。被告與其他詐欺集團成員共同持偽造之公文書及特種文
      書、冒用公務員身分向被害人詐騙存款行為，就一般社會
      通念，咸認只有一個行使偽造之公文書、偽造特種文書、
      冒用公務員身分向被害人詐騙存款行為，然在法律評價上
      ，實務上原認被告有行使偽造公文書行為及詐欺取財行為
      之二行為（認詐欺取財與僭行公務員職權係一行為），復
      認二行為間有牽連關係，而應依牽連犯從一重罪處斷，立
      法將牽連犯規定刪除，並於95年7月1日施行，若猶將之評
      價為法律犯罪概念之二行為，而予以併合處罰，勢難以契
      合人民的感情，自宜改認被告係出於一個犯意，實行一個
      犯罪行為，而侵害國家法益、社會法益及個人法益，該當
      於行使偽造公文書、行使偽造特種文書、僭行公務員職權
      、詐欺取財既罪之4個犯罪構成要件，即一行為觸犯數罪
      名，而均依想像競合犯各論以刑法第216條、第211條行使
      偽造公文書罪。
    (九)被告如犯罪事實一(一)、(二)、(三)所示之犯行，犯意各別，行
      為各自獨立，應分論併罰之。
    (十)本院審酌被告無犯罪前科，有臺灣高等法院被告前案紀錄
      表1份在卷可稽，素行堪稱良好，然其正值青壯盛年，不
      思以正途取財，復因向「董仔」、「滷蛋」等人借錢無法
      清償，且貪圖可取得詐取金額2%之不法利益，而加入該詐
      騙集團，冒用司法機關名義利用被害人對司法案件偵辦程
      序不熟悉之機會，冒充公務員，施用詐術騙取被害人之財
      物達1,100,000元，嚴重危害社會治安，並損及司法威信
      ，犯後未能賠償被害人之損害，犯後具有悔意，態度良好
      等一切情狀，分別量處如主文所示之刑，並定其應執行之
      刑。
    (十一)沒收部分：
      1.本件詐騙被害人戊○○、丁○○所偽造之「臺灣臺北地
        方法院檢察署偵查卷宗」、「台灣台北地方法院地檢署
        政務科」提存文件，因被告均已交付予被害人戊○○、
        丁○○所有，而不再屬被告或共犯所有之物，固無從依
        法宣告沒收，但其上如附表一編號１所示偽造「台北地
        方法院檢查署」印文、附表二編號１所示偽造之「臺灣
        省臺北地檢署印」印文，依刑法第219條規定，不論屬
        於犯人與否，應併予宣告沒收，爰分別於各罪項下宣告
        沒收。
      2.附表三編號１、２所示偽造之「台中地方法院公證申請
        書」、「台中地方法院地檢署監管單」各1紙，被告雖
        已持之向甲○○行使，然尚未交與甲○○，均為被告、
        共犯犯罪所生之物及供犯罪所用之物，且為被告及共犯
        所有，業據被告供述在卷，均應依刑法第38條第1項第2
        款、第3款規定，宣告沒收。至偽造於該2紙偽造公文書
        上之「臺灣省臺北地檢署印」印文共2枚，因附著於上
        述公文書上一併沒收，爰不另為沒收之諭知。
      3.附表一編號２所示偽造之「台北地方法院檢查署」印章
        1顆、附表二編號２及附表三編號３所示偽造之「臺灣
        省臺北地檢署印」印章1顆，雖未扣案，但無證據證明
        業已滅失，亦應依刑法第219條規定，併分別於各罪項
        下宣告沒收。
      4.另附表一編號３所示未扣案之偽造「臺灣省法務部行政
        執行署監管科書記官傅進成」識別證、附表二編號３所
        示未扣案之偽造「臺灣省法務部行政執行署監管科書記
        官張世成」識別證雖未扣案，然無證據證明業已滅失，
        與附表三編號４扣案之「臺灣省法務部行政執行署監管
        科書記官張世英」識別證（含照片）各1張，均為被告
        、共犯共同偽造所得之物，且係被告及共犯所有，用以
        詐騙被害人所用之物，業據被告供承明確，爰依刑法第
        38條第1項第2、3款規定，分別於各罪項下宣告沒收。
      5.扣案之NOKIA廠牌行動電話2支，為共犯「滷蛋」所有交
        與被告，供上開各犯罪所用之物，亦經被告供述明確，
        爰依刑法第38條第1項第2款於各罪項下宣告沒收之。至
        上開行動電話搭配使用之門號0000000000號晶片卡1張
        係由顏志鴻申請使用，門號0000000000號晶片卡1張則
        係由許勝富申請使用，有家樂福電信股份有限公司99年
        4月2日函文及函附之電信門號申請書附卷可考，被告亦
        無法確認「董仔」、「滷蛋」之真實姓名，自難確認上
        開門號晶片卡係被告或共犯所有，復非屬違禁物，爰不
        予宣告沒收。
貳、無罪部分：
  一公訴意旨另以：上開詐欺集團於99年3月11日，接續假冒臺
    北縣警察局警員、地檢署檢察官之名義，撥打電話予甲○○
    ，佯稱：涉犯詐欺案件，要凍結銀行帳戶，須將存款領出監
    管云云，致甲○○陷於錯誤，因而至銀行提領現金735,000
    元，並依對方指示，將上開現金帶至臺中市○○○路與五權
    路口之迴轉壽司前，丙○○所屬詐欺集團成員即假冒司法人
    員，並將偽造之「臺中地方法院公證申請書」、「法院地檢
    署監管單」各1紙交付予甲○○，使甲○○誤信該詐欺集團
    成員係司法人員，而於同日15時許，將現金735,000元交予
    該詐欺集團成員，因認被告此部分亦涉犯刑法第158條第1項
    之僭行公務員職權罪、第216條、第212條之行使偽造特種文
    書罪、第216條、第211條之行使偽造公文書罪及第339條第1
    項之詐欺取財罪嫌。
  二按無證據不得認定犯罪事實；不能證明被告犯罪或其行為不
    罰者，應諭知無罪之判決，刑事訴訟法第154條第2項、第30
    1條第1項分別定有明文。又所謂認定犯罪事實之證據，係指
    足以認定被告確有犯罪行為之積極證據而言，該項證據自須
    適合於被告犯罪事實之認定，始得採為斷罪之資料；且如未
    能發現相當確實證據，或證據不足以證明，自不能以推測或
    擬制之方法，以為裁判之基礎；而認定犯罪事實所憑之證據
    ，雖不以直接證據為限，間接證據亦包括在內，然而無論直
    接證據或間接證據，其為訴訟上之證明，須於通常一般人均
    不致有所懷疑，而得確信其為真實之程度者，始得據為有罪
    之認定，倘其證明尚未達到此一程度，而有合理之懷疑存在
    時，即難遽採為不利被告之認定（最高法院76年臺上字第
    4986號判例參照）。另刑事訴訟法第161條第1項規定：檢察
    官就被告犯罪事實，應負舉證責任，並指出證明之方法。因
    此，檢察官對於起訴之犯罪事實，應負提出證據及說服之實
    質舉證責任。倘其所提出之證據，不足為被告有罪之積極證
    明，或其指出證明之方法，無從說服法院以形成被告有罪之
    心證，基於無罪推定之原則，自不能為被告有罪之判決。
  三檢察官提出之證據：
    (一)被害人甲○○之警詢筆錄。
    (二)被害人甲○○所有之臺灣銀行存摺明細。
    (三)扣案之行動電話2支（含門號0000000000號、0000000000
      號晶片卡各1張）。
    (四)被告之警詢及檢察官面前之供述筆錄。
  四被告之辯解及辯護人之辯護意旨略以：
    (一)被告辯稱：我否認此部分之犯行，這次不是我向被害人拿
      取財物，我也沒有參與。
    (二)證人甲○○已於警詢中證稱99年3月11日並非被告出面領
      前，起訴意旨亦無證據證明被告丙○○有參與此部分犯罪
      事實，自應為被告無罪之認定。
  五本院之判斷：
    (一)證據能力部分：
      同前壹、二(一)所述。
    (二)得心證之理由：
      1.起訴書犯罪事實之記載，關於被告與詐欺集團成員間於
        何時、何地有何犯意聯絡，被告之行為分擔為何，均付
        之闕如，則被告此部分之犯行為何不明。
      2.證人甲○○於警詢時陳稱：99年3月11日詐騙我的嫌疑
        人只有1名男子，年約30歲，身材中等稍瘦，約170公分
        ，膚色白皙，與今日警方所查獲之男子（即被告）不是
        同一人等語（見警卷第16頁）。證人甲○○於本院審理
        時亦證稱：99年3月11日當天，詐欺集團成員以臺北縣
        警察局李隊長名義打電話給我，問我在臺北縣板橋臺灣
        銀行有無開戶，我說沒有，對方告訴我該戶頭有被害人
        匯款160多萬元到我帳戶，涉及刑事案件，要凍結存款
        ，優惠存款利息可能會被取消；後來1位自稱許永欽檢
        察官的人打電話給我，說如果不凍結存款，要提出735,
        000元到法院公證。我就去臺灣銀行領錢，到中港路與
        五權路之迴轉壽司店前，有1位約30歲左右、普通身材
        、瘦瘦的年輕人過來，沒有出示證件，他打電話給許檢
        察官，讓我跟許檢察官通話，許檢察官要我把錢交給該
        年輕人，我就把錢拿給該年輕人，並向他拿收據，跟我
        拿錢的年輕人不是在庭的被告，許檢察官的聲音與被告
        在庭陳述「我是許永欽檢察官，請準備73 5,000元到法
        院公證」之聲音不像；99年3月12日向我拿錢的是在庭
        的被告，99年3月11日和12日來取款的人不同等語（見
        本院卷第65、66頁）。依證人甲○○證陳之內容，99年
        3月11日當日撥打電話詐騙伊自稱「許永欽檢察官」之
        人聲音與被告之聲音不同，至迴轉壽司店向甲○○取款
        之人亦非被告，是依檢察官提出之證據，無法證明被告
        確參與99年3月11日該次犯行。
      3.被告於本院審理時供稱：「滷蛋」給我的2支手機是隨
        時開機，等候「董仔」指示，開車和把風的人也是一樣
        ，我們是3個人1組，但99年3月11日當天我確實沒參加
        ，我不曉得他們找誰去（見本院卷第100頁反面）。再
        觀諸被告前揭犯罪事實一(一)、(二)、(三)之行為模式，均係
        由詐欺集團成員電聯被害人施以詐術後，再聯絡被告與
        「滷蛋」、陳佑林前往指定地點，由被告出面向被害人
        領取款項，扣取詐得款項2%之報酬後，再將款項交與「
        滷蛋」，被告即為俗稱「車手」之角色，是被告僅係被
        動聽取詐欺集團成員之指示行事，並未居於主導角色，
        檢察官亦未提出任何證據，證明被告與參與99年3月11
        日犯行之詐欺集團成員就該次犯行事先有何謀議，自難
        僅憑99年3月11日與翌日之犯行時間緊接，地點、被害
        人相同，遽認被告就99年3月11日該次犯行有事先謀議
        或行為分擔。
      4.從而，檢察官所舉證據，均無法證明被告確於99年3月
        11日僭行公務員職權，對證人甲○○為行使偽造特種文
        書罪、行使偽造公文書罪及詐欺取財之犯行。檢察官所
        提出之證據，或其指出證明之方法，未能使本院之心證
        達到確信其為真實之程度，就被告有無此部分之犯行，
        仍有合理懷疑之存在，揆諸前揭法條及判例意旨，應為
        被告無罪判決之諭知。
、適用之法律：
    依刑事訴訟法第299條第1項前段、第301條第1項前段，刑法
    第28條、第158條第1項、第216條、第211條、第212條、第
    339條第1項、第3項、第55條、第51條第5款、第219條、第
    38條第1項第2款、第3款，刑法施行法第1條之1第1項、第2
    項前段，判決如主文。
本案經檢察官乙○○到庭執行職務。
中    華    民    國    99    年    9    月    30     日
                  刑事第十六庭  審判長法  官 王世華
                                      法  官 陳玉聰
                                      法  官 楊欣怡
以上正本證明與原本無異。
如不服本判決，應於收受判決後10日內向本院提出上訴書狀，並
應敘述具體理由；其未敘述上訴理由者，應於上訴期間屆滿後20
日內向本院補提理由書（均須按他造當事人之人數附繕本）「切
勿逕送上級法院」。
告訴人或被害人對於判決如有不服具備理由請求檢察官上訴者，
其上訴期間之計算係以檢察官收受判決正本之日期為準。
                                      書記官 黃泰能
中    華    民    國    99    年    9    月    30     日
附錄論罪科刑法條：
中華民國刑法第158條
冒充公務員而行使其職權者，處3年以下有期徒刑、拘役或5百元
以下罰金。
冒充外國公務員而行使其職權者，亦同。
中華民國刑法第211條
偽造、變造公文書，足以生損害於公眾或他人者，處1年以上7年
以下有期徒刑。
中華民國刑法第212條
偽造、變造護照、旅券、免許證、特許證及關於品行、能力服務
或其他相類之證書、介紹書，足以生損害於公眾或他人者，處1
年以下有期徒刑、拘役或3百元以下罰金。
中華民國刑法第216條
行使第210條至第215條之文書者，依偽造、變造文書或登載不實
事項或使登載不實事項之規定處斷。
中華民國刑法第339條
意圖為自己或第三人不法之所有，以詐術使人將本人或第三人之
物交付者，處5年以下有期徒刑、拘役或科或併科1千元以下罰金
。
以前項方法得財產上不法之利益或使第三人得之者，亦同。
前二項之未遂犯罰之。
附表一（被害人戊○○部分）
┌──┬────────────────────┬───────────┐
│編號│應沒收之物品或印文                      │宣告沒收所依據之法條  │
├──┼────────────────────┼───────────┤
│ １ │「台灣台北地方法院地檢署政務科」提存文  │刑法第219條           │
│    │ 件上之「台北地方法院檢查署」印文壹枚   │                      │
├──┼────────────────────┼───────────┤
│ ２ │偽造之「台北地方法院檢查署」印章壹顆    │刑法第219條（未扣案） │
├──┼────────────────────┼───────────┤
│ ３ │偽造之「臺灣省法務部行政執行署監管科書記│刑法第38條第1 項第2 、│
│    │官傅進成識別證」壹張                    │3款 （未扣案）        │
├──┼────────────────────┼───────────┤
│ ４ │扣案之NOKIA廠牌行動電話壹支（不含搭配使 │刑法第38條第1項第2款  │
│    │用之0000000000號晶片卡壹張）  │                      │
├──┼────────────────────┼───────────┤
│ ５ │扣案之NOKIA廠牌行動電話壹支（不含搭配使 │刑法第38條第1項第2款  │
│    │用之0000000000號晶片卡壹張）  │                      │
└──┴────────────────────┴───────────┘
附表二（被害人丁○○部分）
┌──┬────────────────────┬───────────┐
│編號│應沒收之物品或印文                      │宣告沒收所依據之法條  │
├──┼────────────────────┼───────────┤
│ １ │「台灣台北地方法院地檢署政務科」提存文  │刑法第219條           │
│    │ 件上之「臺灣省臺北地檢署印」印文壹枚   │                      │
├──┼────────────────────┼───────────┤
│ ２ │偽造之「臺灣省臺北地檢署印」印章壹顆    │刑法第219條（未扣案） │
├──┼────────────────────┼───────────┤
│ ３ │偽造之「臺灣省法務部行政執行署監管科書記│刑法第38條第1 項第2、 │
│    │官張世成識別證」壹張                    │3 款（未扣案）        │
├──┼────────────────────┼───────────┤
│ ４ │扣案之NOKIA廠牌行動電話壹支（不含搭配使 │刑法第38條第1項第2款  │
│    │用之0000000000號晶片卡壹張）  │                      │
├──┼────────────────────┼───────────┤
│ ５ │扣案之NOKIA廠牌行動電話壹支（不含搭配使 │刑法第38條第1項第2款  │
│    │用之0000000000號晶片卡壹張）  │（已扣案）            │
└──┴────────────────────┴───────────┘
附表三（被害人甲○○部分）
┌──┬────────────────────┬───────────┐
│編號│應沒收之物品或印文                      │宣告沒收所依據之法條  │
├──┼────────────────────┼───────────┤
│ １ │扣案偽造之「台中地方法院公證申請書」壹紙│刑法第38條第1項第2、3 │
│    │（含其上「臺灣省臺北地檢署印」印文壹枚）│款                    │
├──┼────────────────────┼───────────┤
│ ２ │扣案偽造之「台中地方法院地檢署監管單」壹│刑法第38條第1項第2、3 │
│    │紙（含其上「臺灣省臺北地檢署印」印文壹枚│款                    │
│    │）                                      │                      │
├──┼────────────────────┼───────────┤
│ ３ │偽造之「臺灣省臺北地檢署印」印章壹顆    │刑法第219條（未扣案） │
├──┼────────────────────┼───────────┤
│ ４ │扣案偽造之「臺灣省法務部行政執行署監管科│刑法第38條第1 項第2、 │
│    │書記官張世英識別證」壹張                │3 款                  │
├──┼────────────────────┼───────────┤
│ ５ │扣案之NOKIA廠牌行動電話壹支（不含搭配使 │刑法第38條第1項第2款  │
│    │用之0000000000號晶片卡壹張）  │                      │
├──┼────────────────────┼───────────┤
│ ６ │扣案之NOKIA廠牌行動電話壹支（不含搭配使 │刑法第38條第1項第2款  │
│    │用之0000000000號晶片卡壹張）  │                      │
└──┴────────────────────┴───────────┘

司法院資訊處製作；財團法人民間司法改革基金會備份。
